臺灣高雄地方法院刑事判決
111年度審訴字第182號
公  訴  人  臺灣高雄地方檢察署檢察官
被      告  蕭緗如



上列被告因違反藥事法案件，經檢察官提起公訴（110年度偵字
第18838號、第18839號），本院裁定進行簡式審判程序，判決如
下：
    主  文
乙○○犯藥事法第八十三條第一項之轉讓偽藥罪，處有期徒刑壹月
。
扣案之毒品咖啡包空包裝袋貳個、毒品咖啡包貳包（含包裝袋，
驗後淨重參點壹肆肆公克、壹點參伍壹公克）、含愷他命之香菸
壹支（驗後毛重零點陸壹陸公克）、愷他命壹包（含包裝袋，驗
後淨重零點零肆貳公克），均沒收之。
    事  實
一、乙○○明知愷他命（Ketamine）、4-甲基甲基卡西酮（Mephed
    rone）、4-甲基-N,N-二甲基卡西酮（4-Methy1-N,N-Dimeth
    ylcathinone）均屬毒品危害防制條例所管制之第三級毒品
    ，不得非法持有，復屬衛生福利部公告列管之第三級管制藥
    品，非依藥事法規定製造之製劑，為未經核准擅自製造之偽
    藥，不得非法轉讓，竟基於轉讓偽藥即第三級毒品愷他命、
    4-甲基甲基卡西酮及4-甲基-N,N-二甲基卡西酮之犯意，於
    民國110年8月31日1時至4時許間，在高雄市○鎮區○○○路0000
    號七樓住處，將含有4-甲基甲基卡西酮及4-甲基-N,N-二甲
    基卡西酮之咖啡包各1包，轉讓予其子黃鼎祐及黃鼎祐友人
    黃駿施用，又無償轉讓摻有愷他命之香菸1支供黃鼎祐友人
    傅○佳（真實姓名年籍詳卷，案發時為16歲以上未滿18歲之
    少年）點燃香菸吸食施用。嗣警因另案偵辦販賣毒品案件，
    於同日6時15分許，至上開住處欲通知乙○○到案說明，發現
    屋內散發愷他命味道，經徵得乙○○同意入內搜索，當場扣得
    毒品咖啡包2包（樣式DALMORE一包，驗後淨重3.144公克；
    樣式DIABLO一包，驗後淨重1.351公克）、含愷他命香菸1支
    （驗後毛重0.616公克）、愷他命1包（驗後淨重0.042公克
    ）及IPHONE手機1支，而循線查悉上情。
二、案經高雄市政府警察局苓雅分局報告臺灣高雄地方法院檢察
    署檢察官偵查起訴。
    理  由
一、程序部分：
    本件被告乙○○所犯係死刑、無期徒刑、最輕本刑為3年以上
    有期徒刑以外之罪，其於準備程序就被訴事實為有罪之陳述
    ，經告知簡式審判程序之旨，並聽取檢察官與被告之意見後
    ，本院合議庭裁定改行簡式審判程序。又本件之證據調查，
    依刑事訴訟法第273條之2規定，不受同法第159條第1項、第
    161條之2、第161條之3、第163條之1及第164條至第170條規
    定之限制，均合先敘明。
二、上開犯罪事實，業據被告於本院審理時坦承不諱（見本院卷
    第35、43、59、61頁），核與證人黃鼎祐、黃駿、傅○佳於
    警詢、偵訊證述之情節相符，並有搜索扣押筆錄、扣押物品
    目錄表、扣押物及扣案物照片、自願受搜索同意書、高雄市
    立凱旋醫院濫用藥物成品檢驗鑑定書2份、證人黃鼎祐、黃
    駿及傅○佳之勘察採證同意書、尿液採證代碼對照表、尿液
    檢體監管紀錄查核表、正修科技大學超微量研究科技中心尿
    液檢驗報告各3份存卷可佐；又黃鼎祐、黃駿、傅○佳經採尿
    送驗後，結果檢出愷他命、4-甲基甲基卡西酮進入人體代謝
    後之陽性反應，有正修科技大學超微量研究科技中心尿液檢
    驗報告（偵一卷第49、52、51頁）在卷可憑；並有香菸、白
    色結晶、疑似毒品咖啡包扣案為憑，且上開扣案物經送高雄
    市立凱旋醫院檢驗結果，確含有偽藥即第三級毒品愷他命、
    4-甲基甲基卡西酮、4-甲基-N,N-二甲基卡西酮成分，有高
    雄市立凱旋醫院110年11月22日、110年12月3日濫用藥物成
    品檢驗鑑定書2份（見偵二卷第65、69頁）在卷可據，足認
    被告自白與事實相符，並有證據補強，洵堪採為論罪科刑之
    依據。從而，本案事證明確，被告上開犯行堪以認定，應依
    法論科。
三、論罪科刑：
（一）罪名及罪數：
    1.本件被告轉讓未達法定加重其刑數量之愷他命、4-甲基甲
      基卡西酮、4-甲基-N,N-二甲基卡西酮，其行為同時該當
      藥事法第83條第1項轉讓偽藥罪、毒品危害防制條例第8 
      條第3項轉讓第三級毒品罪，應依重法優於輕法之原則，
      擇較重之轉讓偽藥罪論處（最高法院109年度台上大字第1
      089號刑事裁定意旨參照）。
　　2.是核被告所為，係犯藥事法第83條第1項之轉讓偽藥罪。
      另因藥事法無處罰持有偽藥之明文，且基於法律一體適用
      ，被告所為轉讓偽藥犯行既依藥事法第83條第1項之規定
      論處，其持有偽藥並未構成犯罪，自無持有低度行為應為
      轉讓高度行為所吸收之吸收關係存在，附此說明。
    3.藥事法第83條第1項之轉讓偽藥罪，因所侵害者均係社會
      法益，行為人以一行為同時將偽藥轉讓予數人，僅成立單
      純一罪，不生想像競合犯之問題（最高法院106年度台上
      字第1206號判決意旨參照）。被告於事實欄一所示時、地
      ，無償轉讓愷他命及含4-甲基甲基卡西酮、4-甲基-N,N-
      二甲基卡西酮成分之咖啡包與黃鼎祐、黃駿、傅○佳，係
      在密接之時間、相同之地點所為接續轉讓之行為，侵害同
      一法益，屬接續犯，應僅論以一轉讓偽藥罪，依據上開說
      明，其所侵害者為社會法益，應僅成立實質上之一罪。
（二）刑之減輕事由：
    1.按犯毒品危害防制條例第4條至第8條之罪於偵查及歷次審
      判中均自白者，減輕其刑，同條例第17條第2項定有明文
      。另按轉讓同屬禁藥之第二級毒品甲基安非他命（未達法
      定應加重其刑之一定數量）予成年人（非孕婦），經依法
      規競合之例，擇法定刑較重之藥事法第83條第1項轉讓禁
      藥罪論處，被告於偵查及審判中均自白，仍應適用毒品危
      害防制條例第17條第2項之規定減輕其刑（最高法院109年
      度台上大字第4243號裁定意旨可資參照）。而行為人轉讓
      同屬偽藥之第三級毒品，既同該當於藥事法第83條第1項
      轉讓偽藥罪及毒品危害防制條例第8條第3項轉讓第三級毒
      品罪之構成要件，應擇較重之轉讓偽藥罪論處。依同一法
      理，倘有合於毒品危害防制條例第17條第2項之情形，亦
      應採相同見解，始為適法。
 　 2.查被告就本案所犯轉讓偽藥之犯行，於偵查中迄於本院準
      備程序中均自白犯行，依前揭說明，被告本案犯行，應依
      毒品危害防制條例第17條第2項規定，減輕其刑。　　　
（三）爰以行為人之責任為基礎，並審酌被告無視法令禁制規範
      ，轉讓偽藥予他人施用，助長毒品氾濫，所為實不足取，
      惟念其犯後坦承犯行、態度尚佳，且所轉讓之毒品數量甚
      微；兼衡其素行，本件犯罪之手段、情節、所生危害、智
      識程度、家庭生活、經濟狀況等一切具體情狀（涉被告個
      人隱私，均詳卷），量處如主文所示之刑(被告所犯之罪
      ，非最重本刑5年以下有期徒刑之罪，依法不得為易科罰
      金之諭知，惟仍得依刑法第41條第3項規定，聲請易服社
      會勞動)。被告雖於本院審理時表示：因父親身體狀況需
      照顧，並需賺錢養家，請求給予緩刑機會等語（見本院卷
      第63頁），且被告前亦未曾因故意犯罪而受有期徒刑以上
      刑之宣告，然審酌被告本件係轉讓偽藥與3人施用，為使
      被告能徹底記取教訓而不致再犯，本件仍應給予被告適當
      之處罰，況本件已審酌上情給予被告從輕量處最低之刑度
      ，本件並無宣告緩刑之必要，併此敘明。
四、沒收：
（一）扣案之毒品咖啡包2包（樣式DALMORE一包，驗後淨重3.14
      4公克；樣式DIABLO一包，驗後淨重1.351公克）、含愷他
      命香菸1支（驗後毛重0.616公克）、愷他命1包（驗後淨
      重0.042公克），均檢出含有第三級毒品成分，業如前述
      ，均為被告本件轉讓偽藥所剩餘之物而屬違禁物，是為整
      體法律之適用，自亦不能割裂適用毒危害防制條例之規定
      ，而應依刑法第38條第1項規定沒收之。裝盛該毒品之包
      裝袋，因與其上所殘留之毒品難以析離，且無析離之實益
      與必要，應視同違禁物，一併宣告沒收之；至送驗耗損部
      分之毒品因已滅失，爰不另宣告沒收。
（二）扣案之咖啡包空包裝袋2只，則為被告所有供黃鼎祐、黃
      駿施用所剩餘之空包裝，據被告供承在卷（警一卷第4頁
      、偵一卷第13頁），足認其上仍殘留有微量之偽藥毒品，
      亦應視為違禁物，爰依刑法第38條第1項之規定，宣告沒
      收之。
（三）至扣案之IPHONE手機1支，雖係被告所有之物，惟查無證
      據證明該等扣案物與被告本案轉讓偽藥之犯行有關，且非
      違禁物，自無從於本案併為沒收之諭知，附此敘明。
據上論斷，應依刑事訴訟法第273條之1第1項、第284 條之1、第
299條第1項前段，藥事法第83條第1項，毒品危害防制條例第17
條第2項，刑法第11條、第38條第1項，判決如主文。
本案經檢察官甲○○提起公訴，檢察官范文欽到庭執行職務。
中　　華　　民　　國　　111 　年　　5 　　月　　10　　日
                  刑事第五庭  法  官   黃政忠
以上正本證明與原本無異。
如不服本判決應於收受送達後20日內向本院提出上訴書狀，並應
敘述具體理由；如未敘述上訴理由者，應於上訴期間屆滿後20日
內向本院補提理由書（均須按他造當事人之人數附繕本）「切勿
逕送上級法院」。
「因疫情而遲誤不變期間，得向法院聲請回復原狀」。　　　　
中　　華　　民　　國　　111 　年　　5 　　月　　11　　日
                              書記官   儲鳴霄
　　　　　　　　　　　　　　　
附錄本案論罪科刑法條：
藥事法第83條第1項
明知為偽藥或禁藥，而販賣、供應、調劑、運送、寄藏、牙保、
轉讓或意圖販賣而陳列者，處7年以下有期徒刑，得併科新臺幣5
 千萬元以下罰金。